臺灣高等法院高雄分院民事判決　　　　　 96年度再易字第4號
再審原告　甲○○
再審被告　乙○○○
　　　　　丙○○
上列當事人間請求清償債務事件，再審原告對於民國96年2 月7
日本院95年度上易字第45號確定判決提起再審，本院判決如下：
    主      文
再審之訴駁回。
再審訴訟費用由再審原告負擔。
    事實及理由
一、再審原告主張：最高法院91年度第14次民事庭會議第三號提
    案之決議，係就超過20% 之超額利息之解釋，並非認遲延利
    息依約滾入原本之解釋。按遲延利息即係遲未依約給付之利
    息，既未超過限額20% 之規定，應屬合法之利息，其再依民
    法第207 條規定之程序，滾入原本，應屬合法，且並非超過
    20% 之情形。從而，應與是否違反民法第205 條、第206 條
    之限制規定無涉。否則民法第207 條之規定，將失其意義。
    乃原確定判決竟謂遲付之利息滾入原本（即複利）之規定，
    但仍受民法第205 條、第206 條規定之限制。換言之，複利
    仍不得超過週年20% ，否則無法貫徹民法第206 條「防止重
    利盤剝，保護經濟弱者」之立法目的云云。其適用法規顯有
    錯誤，至為明顯，爰依民事訴訟法第496 條第1 項第1 款規
    定提起再審之訴，其聲明求為判決：(一)本院95年度上易字第
    45號及臺灣高雄地方法院94年度訴字第3081號民事確定判決
    均廢棄。(二)再審被告應連帶給付自89年4 月12日起至94年4
    月11日止因利息遲延給付滾入之原本新台幣（以下同）40萬
    元，及上開滾入之原本在上開期間內所生之利息203,301 元
    ，合計共603,301 元。(三)再審及前程序第一、二審訴訟費用
    由再審被告負擔。
二、再審被告未受通知而未提出書狀作何聲明或陳述。
三、本院依職權調閱本院95年度上易字第45號及臺灣高雄地方法
    院94 年 度訴字第3081號民事卷。
四、查民法第205 條、第206 條「約定利率，超過週年20% 者，
    債權人對於超過部分之利息，無請求權；債權人除前條限定
    之利息外，不得以折扣或其他方法，巧取利益」之規定，係
    屬禁止規定，違反者，依民法第71條規定，其法律行為無效
    。而民法第207 條固有當事人得以書面約定，利息遲付逾1
    年後，經催告而不償還時，債權人得將遲付之利息滾入原本
    （即複利）之規定，但仍受前開法條規定之限制。換言之，
    複利仍不得超過週年20% ，否則無法貫徹前開第206 條「防
    止重利盤剝，保護經濟弱者」之立法目的甚明。又民法第20
    7 條所謂「利息滾入原本」，係指得將某部分遲付之「利息
    」作為原本再計利息之意，並非得請求該部分「利息」之給
    付外，尚得再請求給付同額之「原本」而言。本院上開原確
    定判決已予論述甚詳。本件再審原告所請求系爭借款之本金
    、利息等部分，上訴人業已另訴請被上訴人連帶給付借款40
    萬元及自89年3 月15日起至清償日止，按年息20% 計算之利
    息，暨自80年12月9 日起至清償日止，另按本金每百元每逾
    1 日加增0.5 角之計算之違約金，經台灣高雄地方法院94年
    度雄簡字第1693號請求給付借款事件判決確定在案。則其再
    請求自89年4 月12日起至94年4 月11日止因利息遲延給付滾
    入之「原本」40萬元，及上開滾入之「原本」在上開期間內
    所生之利息203,301 元，合計共603,301 元，自因系爭借款
    之約定利息，已按法定最高年利率20% 計算，則另行約定複
    利部分，即使系爭借款之利率超過法定最高年利率20% ，該
    部分約定應即屬巧取利益，揆諸前開說明，應認系爭借款有
    關複利之約定，係屬違反法律禁止規定而無效。是本院上開
    原確定判決所為認定，即無適用法規顯有錯誤之情形，則再
    審原告主張原確定判決有適用法規顯有錯誤之情形，資為其
    再審之依據，自無可取。另查，前開第一審判決上訴後，本
    件再審原告已在本院原確定判決案件中為訴之聲明變更，原
    第一審之訴自不存在，而本院原確定判決亦已就其變更之訴
    而判決，再審原告併對前開第一審判決提起再審，係屬錯誤
    ，附予指明。從而，再審原告提起本件再審之訴，為顯無再
    審理由，應予駁回，並不經言詞辯論為之。
五、據上論結，本件再審之訴為顯無理由，依民事訴訟法第502
    條第2 項、第78條，判決如主文。
中　　華　　民　　國　　96　　年　　4 　　月　　13　　日
                            民事第一庭
                                審判長法官  黃金石
                                法      官  林紀元
                                法      官  林健彥
以上正本證明與原本無異。
本件不得上訴。
中　　華　　民　　國　　96　　年　　4 　　月　　13　　日
                                書  記  官  張宗芳
